【裁判字號】    97,家聲,308
【裁判日期】    970822
【裁判案由】    酌定遺產管理報酬
【裁判全文】
臺灣臺中地方法院民事裁定  97年度家聲字第308號
聲  請  人  武燕琳律師（即被繼承人甲○○之遺產管理人）
上列聲請人聲請酌定遺產管理報酬事件，本院裁定如下：
    主  文
本件遺產管理人之報酬為新臺幣伍仟貳佰元，及本件程序費用新
臺幣壹仟元，合計新臺幣陸仟貳佰元。
程序費用由被繼承人甲○○之遺產負擔。
    理  由
一、聲請意旨略以：被繼承人甲○○之遺產，經鈞院以96年度財
    管字第116號民事裁定指定聲請人為被繼承人甲○○之遺產
    管理人，嗣聲請人就任遺產管理人後，依法進行法院閱卷、
    至臺中市中正地政事務所辦理遺產管理人登記、發函至臺中
    市中正地政事務所請求更正、向臺中市稅捐稽徵處民權分處
    聲明異議、發函予被繼承人甲○○之子女以了解被繼承人甲
    ○○生前債務情形、委託第三人詹益華至高雄縣路竹地政事
    務所辦理遺產管理人登記等，聲請人就本件管理遺產期間，
    已墊付管理費用為新臺幣（下同）5,565元，爰聲請酌定聲
    請人之報酬等語。
二、按遺產管理人得請求報酬，其數額由親屬會議按其勞力及與
    被繼承人之關係酌定之。依本法之規定應開親屬會議時，由
    當事人、法定代理人或其他利害關係人召集之。親屬會議不
    能召開或召開有困難時，依法應經親屬會議處理之事項，由
    有召集權人聲請法院處理之。依民法第1132條第2 項規定，
    聲請法院處理下列各款所定應經親屬會議處理之事件，由被
    繼承人住所地之法院管轄：(三)民法第1183條所定遺產管理人
    報酬之酌定，民法第1183條、第1129條；第1132條第2 項及
    非訟事件法第166 條第1項第6款分別定有明文。故法院選任
    之遺產管理人得聲請法院酌定其報酬及支出之必要管理費用
    ，惟本案並無親屬會議可資酌定報酬數額，是遺產管理人自
    得向被繼承人住所地之法院聲請酌定遺產報酬。
三、經查，聲請人主張其業經本院以96年度財管字第116 號民事
    裁定選任為被繼承人甲○○之遺產管理人，及就任遺產管理
    人後，依法進行法院閱卷、至臺中市中正地政事務所辦理遺
    產管理人登記、發函至臺中市中正地政事務所請求更正、向
    臺中市稅捐稽徵處民權分處聲明異議、發函予被繼承人甲○
    ○之子女以了解被繼承人甲○○生前債務情形、至高雄縣路
    竹地政事務所辦理遺產管理人登記等情，除據提出臺中市中
    正地政事務所人民申請登記案件收據、請求更正狀、異議狀
    、律師函及高雄縣路竹地政事務所人民申請登記案件收據各
    1份為證外，並經本院依職權調閱本院96年度財管字第116號
    民事聲請卷宗查核屬實。是本院斟酌本件聲請人處理遺產時
    間、被繼承人之遺產總額及管理遺產之工作內容，認其處理
    遺產管理事務之程度為簡易程度，及實際檢附之支出收據數
    額等，酌給聲請人財產管理報酬新台幣（下同）5,200元，
    另本件程序費用1,000元，合計新臺幣6,200元，一併依職權
    裁定如主文所示。
四、依非訟事件法第166條第2項，裁定如主文。
中    華    民    國    97    年    8     月    22    日
                  家事法庭    法  官  陳宗賢
以上正本係照原本作成。
如不服本件裁定，得於裁定書送達之翌日起10日內，以書狀敘述
理由，向本庭提起抗告，並應繳納抗告費新臺幣1,000元。
中    華    民    國    97    年    8     月    22    日
                              書記官  林素珍


司法院資訊處製作；財團法人民間司法改革基金會備份。
